臺灣桃園地方法院民事簡易判決
111年度桃簡字第267號
原      告  魏金蓮  
被      告  賴詩本（原名：賴淑蘭）

上列當事人間請求遷讓房屋等事件，本院於民國111年3月24日言
詞辯論終結，判決如下：
    主    文
一、被告應將門牌號碼桃園市○○區○○街○○○號二樓之房屋全部騰
    空遷讓返還原告。
二、被告應給付原告新臺幣38,500元。
三、被告應自民國一一一年一月一日起至返還本判決主文第一項
    所示房屋之日止，按月給付原告新臺幣13,500元。
四、被告應將戶籍遷出第一項所示房屋。 
五、訴訟費用由被告負擔。
六、本判決第一項、第二項得假執行。
七、本判決第三項到期部分得假執行。
    事實及理由
壹、程序方面：
一、按簡易訴訟之訴狀送達後，原告不得將原訴變更或追加他訴
    ，但擴張或減縮應受判決事項之聲明者，不在此限，民事訴
    訟法第436 條第2 項適用第255 條第1 項但書第3 款定有明
    文。經查，原告起訴請求：「㈠被告應將門牌號碼桃園市○○
    區○○街000號2樓之房屋（下稱系爭房屋），騰空遷讓且戶籍
    遷出交付原告。㈡被告應給付原告新臺幣（下同）38,500元
    。㈢被告應自111年1月1日起至騰空遷讓返還系爭房屋之日止
    ，按月給付原告27,000元」（見本院卷第5頁），後於民國1
    11年3月24日言詞辯論期日變更上開訴之聲明㈢為：「被告應
    自111年1月1日起至騰空遷讓返還系爭房屋之日止，按月給
    付原告13,500元」（見本院卷第33頁），核原告就聲明㈢部
    分，為減縮應受判決事項之聲明，揆諸首揭規定，與法尚無
    不合，應予准許。
二、被告經合法通知，無正當理由而未於言詞辯論期日到場，且
    核無民事訴訟法第386 條所列各款情形，爰民事訴訟法第43
    6條第2項、第385條第1項前段之規定，依原告之聲請（見本
    院卷第33頁背面），由其一造辯論而為判決。
貳、實體方面：
一、原告主張：被告於110年1月1日向原告承租系爭房屋，簽訂
    房屋租賃契約書（下稱系爭租約），約定租期自110年1月1
    日起至110年12月31日止，每月租金13,500元，並應於每月5
    日前繳納，押租金則是29,000元。詎被告自110年8月1日起
    即未依約繳付租金，且經原告催繳後仍置之不理，原告業已
    向被告表明其行為違約且希望終止租約，後系爭租約因租期
    屆至而終止，然被告尚積欠110年8月起至同年12月間共5 個
    月之租金67,500元未繳納，經扣除押租金29,000元後，仍有
    38,500元未清償。又被告自系爭租約終止後，仍無權占用系
    爭房屋迄今，因此被告除應返還系爭房屋及上開積欠租金外
    ，並應自111年1月1日起至遷讓系爭房屋之日止，按月給付
    相當租金之不當得利13,500元。再被告將其戶籍遷入系爭房
    屋而迄未遷出。為此，爰依系爭租約與民法租賃、所有權除
    去侵害及不當得利之法律關係，提起本件訴訟等語，並聲明
    ：如主文第1項至第4項所示。
二、被告經合法通知，未於言詞辯論期日到場，亦未提出書狀作
    何聲明或陳述。
三、本院得心證之理由：
  ㈠返還系爭房屋及遷出戶籍部分： 
　⒈按「租賃定有期限者，其租賃關係，於期限屆滿時消滅」，
    「承租人於租賃關係終止後，應返還租賃物」，民法第450
    條第1 項、第455 條前段分別定有明文。經查，系爭租約之
    租賃期間係自110 年1 月1日起至110年12月31日止乙情，有
    系爭租約在卷可參（見本院卷第7至12頁）；又被告已於相
    當時期受合法通知，猶於言詞辯論期日不到場，亦未提出準
    備書狀予以爭執，是依民事訴訟法第436 條第2 項適用第28
    0 條第3 項準用第1 項規定，應認被告就原告主張之事實視
    同自認，堪信為真實。故系爭租約既為定有期限之租賃契約
    ，則承租人於租賃期限屆滿後，自負有返還租賃物之義務，
    故原告依據租賃關係請求被告應將系爭房屋騰空遷讓返還予
    原告，為有理由。
　⒉又對於妨害其所有權者，得請求除去之。有妨害其所有權之
    虞者，得請求防止之，民法第767 條第1 項中後段分別定有
    明文。查，兩造之租賃關係已屆期終止，業經本院認定如上
    ，而原告為系爭房屋之所有權人，被告將其戶籍設在系爭房
    屋，且迄於言詞辯論終結時仍未遷出乙情，有土地登記第一
    類謄本、建物登記第一類謄本、桃園市政府地方稅務局110
    年房屋稅繳款書、個人戶籍資料（完整姓名）查詢結果等（
    見本院卷第13至15頁，個資卷）在卷可參，顯屬對原告之所
    有權有所妨害，依上開規定，原告得請求除去之，是原告請
    求被告將戶籍遷出系爭房屋，亦屬有據。
  ㈡被告積欠之租金部分：
　　「承租人應依約定日期，支付租金」，民法第439 條前段定
    有明文。又「押租金之主要目的在於擔保承租人履行租賃債
    務，故租賃關係消滅後，承租人如有欠租或其他債務不履行
    時，其所交付之押租金，發生當然抵充之效力。而於抵充後
    ，猶有餘額，始生返還押租金之問題」（最高法院87年度台
    上字第1631號判決要旨參照）。經查，系爭租約係自110年1
    月1日起至110年12月31日止，且租金繳納日期為每月5日乙
    情，業經本院認定如上，而被告積欠110年8月至同年12月共
    5 個月之租金67,500元未繳納乙情，有系爭租約、郵局存證
    信函等（見本院卷第7至12頁、第16至19頁）在卷可參，經
    扣除被告繳納之押租金29,000元後，尚餘38,500元（計算式
    ：67,500－29,000＝38,500）未清償，是原告請求被告給付積
    欠之租金38,500元，應屬有據。
  ㈢不當得利部分：
    按無法律上之原因而受利益，致他人受損害者，應返還其利
    益，民法第179 條定有明文。而無權占有他人之土地，可能
    獲得相當於租金之利益，為社會通常之觀念，故如無權占有
    他人之房屋，加害人應返還之不當得利之範圍，為相當於租
    金之利益（最高法院97年度台上字第294號判決意旨參照）
    。經查，系爭租約於110年12月31日屆期終止已如前述，則
    被告已喪失繼續占有系爭房屋之正當權源，其占有系爭房屋
    即屬無法律上之原因而受利益，致原告受有損害，自應返還
    原告相當租金之不當得利，故原告請求被告自系爭租約終止
    日翌日即111年1月1日起按月給付相當於租金之不當得利13,
    500元，亦屬有據。
  ㈣綜上所述，原告依系爭租約與民法租賃、所有權除去侵害及
    不當得利之法律關係，聲明請求如主文第1項至第4項所示，
    為有理由，應予准許。
四、本件原告勝訴部分係依簡易程序所為被告敗訴之判決，爰依
    民事訴訟法第389 條第1 項第3 款之規定，依職權宣告假執
    行。
五、訴訟費用負擔之依據：民事訴訟法第78條。
中　　華　　民　　國　　111 　年　　4 　　月　　8 　　日
                  桃園簡易庭  法  官  顏嘉漢
以上為正本係照原本作成。
如不服本判決，應於送達後20日內，向本院提出上訴狀並表明上
訴理由，如於本判決宣示後送達前提起上訴者，應於判決送達後
20日內補提上訴理由書（須附繕本）。
如委任律師提起上訴者，應一併繳納上訴審裁判費。   
中　　華　　民　　國　　111 　年　　4 　　月　　8 　　日
                              書記官  楊上毅